臺灣高雄地方法院刑事判決　　　　　　　 96年度訴字第237號
公　訴　人　臺灣高雄地方法院檢察署檢察官
被　　　告　甲○○
上列被告因毒品危害防制條例案件，經檢察官提起公訴（95年度
毒偵字第8920號）及移送併案審理（96年度毒偵字第153 、1476
號），嗣因被告就被訴事實為有罪之陳述，本院並聽取當事人之
意見後，改依簡式審判程序進行，判決如下：
    主  文
甲○○施用第一級毒品，累犯，處有期徒刑拾壹月。扣案第一級
毒品海洛因壹包（檢驗前零點零陸貳公克、檢驗後零點零捌公
克）及其包裝袋，沒收銷燬之；注射針筒貳支，沒收之。
    事  實
一、甲○○前因施用毒品案件，經本院裁定強制戒治，於民國91
    年1 月10日強制戒治期滿執行完畢。復於(1)民國93年間，因
    毒品案件，經本院以93年度訴字第349 號判處有期徒刑10月
    確定，(2)再因毒品案件，經本院以93年度簡字第2369號判處
    有期徒刑4 月確定，前揭(1)(2)罪經本院以93年度聲字第2658
    號裁定應執行有期徒刑1 年，於94年9 月3 日縮刑期滿執行
    完畢。詎其仍未戒除毒癮，竟基於施用第一級毒品海洛因之
    集合犯意，於上開強制戒治期滿釋放後之5 年內，自95年9
    月6 日起至96年1 月11日下午1 時47分許（為警採尿時）回
    溯24小時內之某時止，以每日施用1 次之頻率，在不詳地點
    ，以將海洛因摻入蒸餾水中用針筒注射之方式，共計施用第
    一級毒品海洛因多次。嗣分別於如附表所示之時地為警盤查
    （查獲經過、扣案物品詳如附表所示），及採集甲○○尿液
    送驗而查獲。
二、案經高雄縣政府警察局林園分局報告臺灣高雄地方法院檢察
    署檢察官偵查起訴，及高雄縣政府警察局林園分局、高雄市
    政府警察局小港分局報告臺灣高雄地方法院檢察署檢察官移
    送本院併案審理。
    理  由
壹、程序方面：
    按本件被告所犯係死刑、無期徒刑、最輕本刑為3 年以上有
    期徒刑以外之罪，其於準備程序就前揭被訴事實為有罪之陳
    述，經受命法官告知簡式審判程序之旨，並聽取其與公訴人
    之意見後，本院認無不得或不宜改依簡式審判程序進行之處
    ，爰依刑事訴訟法第273 條之1 第1 項、第284 條之1 ，裁
    定本件由受命法官獨任進行簡式審判程序，合先敘明。
貳、實體方面：
一、訊據被告對於上揭犯罪事實坦承不諱，本院復審酌：
    (一)查被告前因施用毒品案件，經本院裁定強制戒治，於民國
      91年1 月10日強制戒治期滿執行完畢之事實，有本院被告
      院內索引卡紀錄表、臺灣高等法院被告前案紀錄表、臺灣
      高雄地方法院檢察署刑案資料查註紀錄表各1 份在卷可按
      。是被告於涉本案之前，業曾犯施用毒品，並經強制戒治
      期滿釋放甚明。
    (二)次查，經警將被告於附表所示時地遭查獲時所採集之尿液
      送驗結果，均係呈嗎啡陽性反應，此有附表所列尿液檢驗
      報告、毒品案件嫌疑人代號與真實姓名對照表附卷可稽。
    (三)又於附表編號二時地扣得之海洛因粉末1 包，經送驗結果
      ，係第一級毒品海洛因屬實（檢驗前淨重0.062 公克，檢
      驗後淨重0.038 公克），此有高雄市立凱旋醫院96年2 月
      5 日高市凱醫驗字第3317號濫用藥物成品檢驗鑑定書在卷
      為佐。
    (四)準此而論，被告之尿液經檢驗結果，既均係呈嗎啡陽性反
      應，且扣案物品亦檢驗出含有海洛因成分，顯見被告應有
      在前揭犯罪時間施用第一級毒品海洛因之行為甚明。
二、查海洛因屬毒品危害防制條例第2 條第2 項第1 款所規定之
    第一級毒品，核被告所為，係犯毒品危害防制條例第10條第
    1 項施用第一級毒品罪。被告持有第一級毒品，復進而施用
    ，其持有毒品之低度行為，應為施用第一級毒品之高度行為
    所吸收，不另論罪。又按刑事法若干犯罪行為態樣，本質上
    原具有反覆、延續實行之特徵，立法時既予特別歸類，定為
    犯罪構成要件之行為要素，則行為人基於概括之犯意，在密
    切接近之一定時、地持續實行之複次行為，倘依社會通念，
    於客觀上認為符合一個反覆、延續性之行為觀念者，於刑法
    評價上，即應僅成立一罪。學理上所稱「集合犯」即屬之（
    最高法院95年度台上字第1079號判決意旨參照）。於毒品施
    用者在其主觀依賴毒品之心理下，須持續、密接施用毒品，
    再犯率高，且施用次數、重量通常與施用毒品期間成正比，
    各次施用毒品之間隔愈趨密集，是施用毒品行為，本質上具
    有反覆實施之行為特性，依社會通念，客觀上符合一個反覆
    、延續性之行為觀念，依上開說明，施用毒品應為「集合犯
    」甚明。復刑法刪除第56條之修正理由第4 點，同認吸毒犯
    罪，因適用數罪併罰而使刑罰過度評價情形，可以實務補充
    解釋方式，發展「包括一罪」構成單一犯罪情形，以限縮數
    罪併罰範圍，亦同斯旨，故被告曾經強制戒治釋放仍未能戒
    除對毒品依賴性，而自95年9 月6 日起至96年1 月11日下午
    1 時47分許（為警採尿時）回溯24小時內之某時止，以每日
    施用1 次之頻率，施用第一級毒品海洛因多次，其施用之時
    間地點均屬密接，施用手段亦均相同，應係基於施用者單一
    意思而反覆實行，且為常習、依賴性之施用行為，依一般社
    會健全觀念，難認其數行為得以強行割裂，又侵害法益亦屬
    單一，在法律評價上，應僅論以包括一罪。起訴意旨雖僅就
    於附表編號一時地查獲當次之施用毒品行為提起公訴，惟附
    表編號二、三所示時地查獲之施用毒品犯行，業經檢察官併
    辦促請審判，與本件起訴施用第一級毒品犯行部分，亦有包
    括一罪之關係，已如上述，為起訴效力所及，本院併予審究
    ，附此敘明。另查：被告有事實欄所列前揭犯罪前科紀錄，
    有臺灣高等法院被告前案紀錄表附卷可按，其受有期徒刑之
    執行完畢，五年以內故意再犯本件有期徒刑以上之施用第一
    級毒品罪，為累犯，應依刑法第47條第1 項規定加重其刑。
三、本院審酌被告施用毒品，足以戕害其身心，滋生其他犯罪，
    惡化治安，嚴重損及公益，且被告前曾犯施用毒品，業經強
    制戒治期滿釋放，竟於短期內再為本件施用毒品犯行，顯見
    其不思悔改，自制力亦顯不佳；惟另考量被告於犯後即能坦
    承犯行，而其施用毒品行為於本質上係屬自我戕害行為，反
    社會性之程度應屬較低等一切情狀，酌情量處如主文所示之
    刑，以資懲儆。又於附表編號二所示時地扣案之海洛因1 包
    （檢驗前0.062 公克，檢驗後0.038 公克），屬第一級毒品
    ，爰依毒品危害防制條例第18條第1 項前段規定，併予宣告
    沒收銷燬之（其包裝因包覆該毒品，其上顯留有該毒品之殘
    渣，衡情自難與之剝離，當應整體視之為毒品，連同該包裝
    併予宣告沒收銷燬之）。至鑑驗耗用之第一級毒品海洛因既
    已滅失，自毋庸宣告沒收銷燬。另於附表編號二所示時地扣
    案之注射針筒2 支，為被告所有，供施用第一級毒品海洛因
    所用之物，業據被告供明在卷，惟無證據證明係專供施用毒
    品使用，故非屬毒品危害防制條例第18條第1 項前段規定之
    專供施用毒品之器具，另依刑法第38條第1 項第2 款規定，
    併予宣告沒收。
據上論斷，應依刑事訴訟法第273條之1第1項、第284條之1、第
299 條第1 項前段，毒品危害防制條例第10條第1項、第18條第1
項前段，刑法第11條、第47條第1 項、第38條第1 項第2 款，判
決如主文。
本案經檢察官楊儭華到庭執行職務。
中　　華　　民　　國　　96　　年　　4 　　月　　12　　日
                  刑事第三庭    法　官  郭瓊徽
以上正本證明與原本無異。
如不服本判決，應於收受送達後10日內向本院提出上訴書狀。
中　　華　　民　　國　　96　　年　　4 　　月　　16　　日
 　　　　　　　　　　　　       書記官  陳瓊芳
附錄
毒品危害防制條例第十條第一項
    施用第一級毒品者，處六月以上五年以下有期徒刑。
附表
┌──────┬─────┬─────┬──────┬────────┐
│編      號  │查獲時間  │查獲地點  │查獲經過    │查獲時所採集尿液│
│            │          │          │            │之送驗報告（均呈│
│            │          │          │            │嗎啡陽性反應）  │
├──────┼─────┼─────┼──────┼────────┤
│一、起訴部分│95年10月13│高雄縣林園│甲○○於左揭│台灣檢驗科技股份│
│（95年度毒偵│日下午3時 │鄉○○街星│時地，因形跡│有限公司95年10月│
│字第8920號）│許        │河遊藝場  │可疑，為警盤│25日編號KH2006A0│
│            │          │          │查          │063002號濫用藥物│
│            │          │          │            │尿液檢驗報告、高│
│            │          │          │            │雄縣政府警察局林│
│            │          │          │            │園分局查獲毒品案│
│            │          │          │            │件嫌疑人代號與真│
│            │          │          │            │實姓名對照表    │
├──────┼─────┼─────┼──────┼────────┤
│二、移送併案│95年12月8 │高雄縣林園│甲○○於左揭│台灣檢驗科技股份│
│審理部分（96│日上午11時│鄉港埔村港│時地，因形跡│有限公司95年12月│
│年度毒偵字第│30分許    │埔二路128 │可疑，為警盤│20日編號KH2006C0│
│153號）     │          │號之1 前  │查，並扣得第│040013號濫用藥物│
│            │          │          │一級毒品海洛│尿液檢驗報告、高│
│            │          │          │因1 小包（檢│雄縣政府警察局林│
│            │          │          │驗前淨重0.06│園分局查獲毒品案│
│            │          │          │2 公克、檢驗│件嫌犯尿液對照  │
│            │          │          │後淨重0.038 │                │
│            │          │          │公克）及陳香│                │
│            │          │          │蓮所有供施打│                │
│            │          │          │海洛因所用之│                │
│            │          │          │注射針筒2支 │                │
├──────┼─────┼─────┼──────┼────────┤
│三、移送併案│96年1 月11│高雄縣林園│甲○○於左揭│高雄市立凱旋醫院│
│審理部分（96│日中午12時│鄉○○○路│時地，因形跡│96年1月22日編號A│
│年度毒偵字第│55分許    │（產業道路│可疑，為警盤│00000000號濫用藥│
│1476號）    │          │）旁      │查          │物尿液檢驗報告、│
│            │          │          │            │高雄市政府警察局│
│            │          │          │            │小港分局嫌疑人尿│
│            │          │          │            │液代碼與姓名對照│
│            │          │          │            │表              │
└──────┴─────┴─────┴──────┴────────┘
